臺灣彰化地方法院員林簡易庭民事判決 
                          111年度員簡字第168號
原      告  陳金煌  
訴訟代理人  施依彤律師
被      告  陳淑子（即顏欽土之繼承人）

            顏郁芬（即顏欽土之繼承人）

            顏明碩（即顏欽土之繼承人）

            顏裕泰（即顏欽土之繼承人）

            顏嘉宏（即顏欽土之繼承人）

            顏正成（即顏欽土之繼承人）

            顧可斌（即顏欽土之繼承人）

            顧可欣（即顏欽土之繼承人）

            顏正夫（即顏欽土之繼承人）

            顏禎儀（即顏欽土之繼承人）

            陳金殿  
            陳金後  

上列當事人間請求分割共有物事件，本院於民國111年8月22日言
詞辯論終結，茲判決如下：
　　主    文
一、被告陳淑子、顏郁芬、顏明碩、顏裕泰、顏嘉宏、顏正成、
    顧可斌、顧可欣、顏正夫、顏禎儀應就被繼承人顏欽土所有
    如附表一所示土地之應有部分各10分之1辦理繼承登記。
二、兩造共有如附表一所示土地分歸由原告取得，原告並應補償
    被告如附表二所示金額。
三、訴訟費用由兩造按附表二所示之比例負擔。
    事實及理由
一、被告經合法通知，均未於言詞辯論期日到場，核無民事訴訟
    法第386條各款所列情形，爰依原告之聲請，由其一造辯論
    而為判決，合先敘明。
二、原告主張：
　　兩造共有如附表一所示土地（下分別稱系爭1277地號土地、
    1278地號土地，合稱系爭土地），各共有人之應有部分如附
    表二所示。原共有人顏欽土於民國（下同）86年8月23日死
    亡（其繼承人顏水泉、顏純貞亦分別於111年3月11日、108
    年12月10日死亡），其繼承人即被告陳淑子、顏郁芬、顏明
    碩、顏裕泰、顏嘉宏、顏正成、顧可斌、顧可欣、顏正夫、
    顏禎儀（以下稱被告陳淑子以次10人）查無拋棄繼承，惟尚
    未辦理繼承登記。系爭土地並無不能分割之情事，且對分割
    方法無法達成共識，惟系爭土地上並無建物，因面積過小，
    無從分配予全體共有人，而原告單獨所有之同段1276地號土
    地與系爭土地相毗鄰，倘能將系爭土地分配予原告，將能使
    土地利用效益最大化，至於被告因未能分配土地，原告願以
    金錢補償等語。並聲明：請求判如主文第1、2項所示。
三、被告未於言詞辯論期日到場，亦未提出書狀作任何聲明或陳
    述。
四、本院之判斷：
  ㈠原告主張系爭土地為兩造所共有，應有部分如附表所示，兩
    造無不分割之約定，復不能以協議定分割之方法等情，業據
    提出地籍圖謄本、土地登記第一類謄本、繼承系統表、戶籍
    謄本等為證，並有臺灣臺東地方法院家事法庭111年5月24日
    東院漢民勇111聲425字第1119001467號函附卷可憑（見本院
    卷第135頁），被告已於相當時期受合法之通知，而於言詞
    辯論期日不到場，亦未提出準備書狀或證據資料以供本院審
    酌，是本院依上開調查證據之結果，堪信原告此部分主張為
    真。是原告自得依民法第823條第1項規定提起本件訴訟請求
    分割共有物。
  ㈡復按因繼承、強制執行、徵收、法院之判決或其他非因法律
    行為，於登記前已取得不動產物權者，應經登記，始得處分
    其物權，民法第759條定有明文。而分割共有物，性質上為
    處分行為，依上開法條規定，共有不動產之共有人中有人死
    亡時，於其繼承人未為繼承登記以前，自不得分割共有物。
    準此，本件原告為分割共有物，以訴訟經濟而一併請求迄未
    辦理繼承登記之共有人即被告陳淑子以次10人就被繼承人顏
    欽土所遺之應有部分辦理繼承登記，應予准許，爰判決如主
    文第1項所示。
  ㈢按分割之方法不能協議決定，或於協議決定後因消滅時效完
    成經共有人拒絕履行者，法院得因任何共有人之請求，命為
    下列之分配：一、以原物分配於各共有人。但各共有人均受
    原物之分配顯有困難者，得將原物分配於部分共有人；以原
    物為分配時，如共有人中有未受分配，或不能按其應有部分
    受分配者，得以金錢補償之。民法第824條第2項第1款、第3
    項分別定有明文。經查：
　⒈系爭土地面積狹小，其上並無建物，其中系爭1278地號土地
    北方臨一產業道路，附近有民宅、雞舍、鐵皮廠房，為一般
    鄉村景致等情，經本院於111年6月15日會同當事人及彰化縣
    溪湖地政事務所人員到場履勘現場查明屬實，製有勘驗筆錄
    可佐，又同段系爭1276地號土地為原告所有，且與系爭1277
    地號土地毗鄰，並有溪湖地政事務所以111年6月23日函檢送
    之複丈成果圖及原告所提土地登記謄本可證，堪認為真實。
    依原告所提分割方案可使分割後原告取得之土地與其原有坐
    落同段1276地號土地合併運用，提升土地價值，參以被告均
    未到場或提出書面爭執，且被告人數眾多，若按其應有部分
    予以原物細分，將致土地零碎，是本院認原告所提分割方案
    ，符合系爭土地分割之整體效益及共有人全體之利益，應可
    採取。
　⒉系爭土地依上述分割方法分割後，被告未受分配，自應以金
    錢補償。惟系爭土地面積狹小，且價值並非高昂（可參土地
    公告現值），若再送鑑定機構鑑定原告應找補予被告之金額
    ，兩造均須多負擔鑑定費用，難認利於兩造。而原告主張同
    段1276地號土地前曾於110年6月進行買賣，彼時價格為每坪
    約39,124元(按：即每平方公尺11,834元，元以下四捨五入
    ），原告願以此標準補償被告等語，並舉內容相符之內政部
    不動產交易實價查詢服務網影本為證（見本院卷第115頁）
    ，本院參酌系爭土地坐落地段、市場行情、使用效益等一切
    情狀，認系爭土地分割後，由原告依上開標準補償予被告，
    應屬適當合理（補償金額及計算式均見附表二），爰判決如
    主文第2項所示。原告嗣又具狀稱其前於110年10月間向土地
    共有人購買系爭1278地號土地應有部分9/40之移轉價額42,0
    88元為計算標準，即以每平方公尺9,219元〈計算式：買賣總
    價42,088元÷（20.29×9/40）≒9,219元〉計算補償金額云云，
    惟其提出之附件二即不動產成交案件實際資訊申報書（買賣
    ）影本首頁（見本院卷第253頁），並未見有買賣標的及權
    利範圍之記載，況較之前開內政部揭示之實價登錄資料之價
    格為低，原告嗣後所提計算補償金額標準，本院不予採認，
    併此說明。
五、按因共有物分割、經界或其他性質上類似之事件涉訟，由敗
    訴當事人負擔訴訟費用顯失公平者，法院得酌量情形，命勝
    訴之當事人負擔其一部，民事訴訟法第80條之1定有明文。
    本院考量系爭土地係因兩造無法協議分割，依前開說明，認
    本件訴訟費用應由兩造按其應有部分比例負擔為適當，爰判
    決如主文第3項所示。
六、訴訟費用負擔之依據：民事訴訟法第80條之1、第85條第2項
    。
中　　華　　民　　國　　111 　年　　9 　　月　　5 　　日
　　　　　　　  員林簡易庭  法官　簡燕子
以上正本係照原本作成。
如不服本判決，須於判決送達後20日內，向本院提出上訴狀。（
須按他造當事人之人數附繕本）。如委任律師提起上訴者，應一
併繳納上訴審裁判費。
中　　華　　民　　國　　111 　年　　9 　　月　　5 　　日
                            書記官  楊筱惠

附表一    編號 土地坐落及地號 面積 （平方公尺） 使用分區 使用地類別 1 彰化縣○○鄉○○○段0000地號 29.79 埔鹽都市計劃之住宅區 2 彰化縣○○鄉○○○段0000地號 20.29 埔鹽都市計畫之道路用地 

附表二     共有人姓名 1277地號土地應有部分 1278地號土地應有部分 原告應補償被告之金額 訴訟費用負擔之比例及方式 原告陳金煌 40分之36 40分之18 ------- 100分之72  顏欽土之繼承人即被告陳淑子以次 10人 10分之1 (公同共有) 10分之1 （公同共有） 59,265元 （公同共有 ）（備註①） 100分之10 （連帶負擔） 被告陳金殿 ------- 40分之9 54,025元（備註②） 100分之9  被告陳金後 ------- 40分之9 54,025元（備註②） 100分之9  備註 ①計算式：11,834元/平方公尺×〈（29.79平方公尺×1/10）＋（20.29平方公尺×1/10)〉≒59,265元，元以下四捨五入。 ②計算式：11,834元/平方公尺×（20.29平方公尺×9/40）≒54,025元，元以下四捨五入。